臺灣屏東地方法院民事判決　九十二年度訴字第七八二號
　　原　　　告　丙○○
　　被　　　告　乙○○
　　　　　　　　甲○○
　　訴訟代理人　謝信義律師
右當事人間請求給付酬金事件，本院於民國九十二年四月七日言詞辯論終結，判決如
下：
    主    　文
原告之訴駁回。
訴訟費用由原告負擔。
    事實及理由
一、原告主張：被告前因其債務人積欠三百多萬元，多次向其債務人索償未獲清償，
    遂於民國八十六年六月底，於原告位於屏東市○○市○○路五八之十號加水站內
    ，要求原告代為討回上開欠款，原告即表示如能討回欠款，希望被告能給付新台
    幣（下同）八十萬元作為酬金，被告當場即應允，嗣原告即持被告所交付之債權
    憑證等文件找代書辦理，未久，被告上開欠款即獲全數清償，惟被告卻只給付酬
    金三千二百元，經原告多次索討，被告均置之不理，為此爰依兩造間之委任契約
    法律關係，請求被告給付酬金八十萬元等語。並聲明：被告應給付原告八十萬元
    ，及自起訴狀繕本送達翌日起至清償日止，按週年利率百分之五計算之利息。
二、被告則以：被告甲○○與原告並不認識，亦從未委託其向任何人求償借款，原告
    憑空請求，應無理由。又被告乙○○與原告係朋友，於八十四年間曾向原告提及
    其債務人積欠三百多萬元，想委託律師處理，原告即稱有代書黃清雲（已經死亡
    ）可協助處理，乃介紹被告乙○○前往黃清雲處所委託黃清雲代書處理，嗣該債
    務經黃清雲發存證信函後即獲得清償，被告乙○○除給付黃清雲酬金外，另給付
    原告三千六百元以酬謝，因此，被告乙○○並無委託原告代為處理債務之情事，
    且更無原告所稱如獲清償願給付八十萬元之約定，原告主張依委託契約法律關係
    ，請求被告乙○○應給付八十萬元，應屬無據等語，資為抗辯。並聲明：求為判
    決如主文第一項所示。
三、原告主張之事實，雖據在場證人陳天才證稱：「當時我在原告中山路賣泉水的泉
    水站那裡，有一個中年婦人來找原告，跟原告講說她有一筆錢，請人家處理，但
    沒有辦法要回來，原告說他可以幫她處理，處理好以後，要給他八十萬元，那個
    中年婦人有答應，原告是如何處理的，我不知道。」等語（見本院卷四二頁），
    惟被告則以前揭情詞置辯，是本件兩造所爭執者為兩造間是否有委任關係存在？
    經查：
  (一)按稱委任者，謂當事人約定，一方委託他方處理事務，他方允為處理之契約，民
    法第五百二十八條定有明文。又委任之關係，基於信任而來，故委任人因信任受
    任人之結果，特委任受任人處理自己的事物，則對於委任人所委任之事務，受任
    人亦應由自己處理之，方合契約之本旨（民法第五百三十七條立法意旨參照）。
    本件原告雖主張兩造間有委任關係存在，並有證人陳天才前揭證詞可稽，惟原告
    於本院審理時已自承：「（依照你起訴狀的主張，當初你們兩造所協議的內容是
    否是你必須要幫被告完全處理債務受償？）當初是我向被告講我可以幫他處理，
    我帶他們到黃清雲那裡，後來就是由黃清雲接手辦理債務的受償事宜，從頭到尾
    我只有請領過地籍圖、土地登記謄本及戶籍謄本。」等語（見本院卷六十頁），
    參以原告於準備程序調查證據時，經本院問及被告之債務人係何人時，原告卻無
    法答覆，並當庭拿起被告答辯狀朗讀債務人名字等情（見本院卷第十七頁），足
    見原告並未親自處理債務催討之事宜甚明，是苟如原告所主張被告有委任原告處
    理催討債務，則依前揭說明，原告應親自完全處理債務催討，焉有僅帶被告至黃
    清雲處所後，即交由黃清雲處理，且又始終不知被告之債務人為何人，是原告上
    開主張，應與委任契約之性質並不相符，並不足取。
  (二)其次，倘如原告所主張兩造間有約定委任報酬金八十萬元，則衡情依該高達八十
    萬元報酬金額觀之，原告與被告間應存有相當深厚之信賴關係，且原告對債務催
    討之處理亦具有相當值得被告信賴之能力，否則被告當不會允以如此高額之報酬
    。然被告乙○○與甲○○係夫妻，原告與被告乙○○間僅係打羽球認識之朋友，
    業據被告陳明在卷，且為原告所不爭執，又原告從未幫別人催討過債務，僅曾從
    事車體工程工作，亦據原告自承在卷（見本院卷六四頁），足見原告與被告間並
    無深厚之信賴關係，且原告亦無處理債務催討之能力，顯與上開常情有違；再者
    ，黃清雲處理本件債務催討事宜，僅自被告受有酬謝金二千多元，已據原告自承
    在卷（見本院卷六十頁），與原告主張之報酬金額八十萬元相較之下，亦顯不相
    當，益證原告上開主張，有悖於常情，應不足採。
四、綜上所述，原告主張之事實，並不合於委任契約之性質，且與常情有違，自難僅
    憑證人陳天才之證詞，遽認兩造間有委任契約存在，從而，原告依委任契約法律
    關係，請求被告給付八十萬元之報酬金，即屬無據，應予駁回。
五、結論：原告之訴為無理由，依民事訴訟法第七十八條，判決如主文。
中　　　華　　　民　　　國　　九十三　　年　　　四　　　月　　二十一　　日
　　　　　　　　　　　　　　　　　　臺灣屏東地方法院民事第二庭
~B審判長法官　阮世賢
~B法　　　官　楊中琪
~B法　　　官　王炳人
右為正本係照原本作成。
如不服本判決，應於收受送達後二十日內向本院提出上訴書狀。
~B法院書記官　洪榮華
中　　　華　　　民　　　國　　九十三　　年　　　四　　　月　　二十一　　日
